臺灣宜蘭地方法院刑事判決　　　　　　　　100年度易字第5號
公　訴　人　台灣宜蘭地方法院檢察署檢察官
被　　　告　簡佑宬
上列被告因侵占案件，經檢察官提起公訴（99年度調偵字第39號
），嗣於本院準備程序進行中，被告就被訴事實為有罪之陳述，
經本院告知簡式審判程序意旨，並聽取公訴人及被告之意見後，
本院合議庭裁定改由受命法官獨任依簡式審判程序審理，並判決
如下：
    主  文
簡佑宬犯侵占罪，處有期徒刑陸月，如易科罰金，以新台幣壹仟
元折算壹日。緩刑肆年，緩刑期間付保護管束；並應於緩刑期間
履行如附表所示之義務。
    事  實
一、簡佑宬於民國97年6月間，仲介倪月芳購買陳素月所有位於
    宜蘭縣壯圍鄉○○段139地號之土地（下稱系爭土地），復
    於97年6月13日向林吟芝表示可投資系爭土地，現已找到買
    主，僅須先交付新台幣（下同）20萬元之定金，將來可轉手
    售與倪月芳以賺取差價。後倪月芳與黃意如決定共同購買，
    遂於97年6月14日由倪月芳出面，以黃意如之名義與林吟芝
    （以陳素月之代理人之身分出席）簽定不動產買賣契約，並
    交付簽約款新台幣（下同）60萬元。嗣於97年8月9日，雙方
    在宜蘭縣羅東鎮○○路某茶館內合意解除本件不動產買賣契
    約，並協議由賣方於97年8月30日前退還30萬元予買方。林
    吟芝則與簡佑宬另行約定就該賣方應退還之30萬元，其中20
    萬元由林吟芝支付，餘10萬元則由簡佑宬負責，林吟芝並於
    97年8月21日，在台灣台北地方法院所屬民間公證人陳幼麟
    位於台北市○○○路○段285號3樓之1之事務所，將20萬元
    交與簡佑宬。詎簡佑宬取得該20萬元後，竟意圖為自己不法
    之所有，未將該20萬元交與黃意如、倪月芳，變易為所有之
    意，將該20萬元侵占入己，用以清償私人債務。
二、案經黃意如訴請台灣宜蘭地方法院檢察署檢察官偵查後起訴
    ，經本院合議庭裁定以簡式審判程序審理。
    理  由
一、本案被告簡佑宬所犯之罪，並非法定刑為死刑、無期徒刑或
    最輕本刑三年以上有期徒刑之罪，亦非高等法院管轄第一審
    之案件，而被告於準備程序中就被訴事實已為有罪之陳述，
    經本院告知簡式審判程序之旨，並聽取被告與公訴人之意見
    後，本院合議庭乃依刑事訴訟法第273條之1第1項規定，裁
    定由受命法官獨任進行簡式審判程序，合先敘明。
二、上開犯罪事實，業據被告於本院審理時坦承不諱，核與證人
    即被害人倪月芳於偵查中證述：有收到林吟芝之存證信函，
    表示已將20萬元交與被告，另外10萬元由被告負責，但被告
    並沒有跟我聯絡（他字卷第59頁）；證人林吟芝於偵查中證
    稱：有將20萬元交與被告，其他的由被告去處理等情相符（
    他字卷第60頁），並有林吟芝之存證信函、系爭土地不動產
    買賣契約書、被告與林吟芝之協議書在卷可稽（他字卷第5
    、32至35、54頁），是被告上開自白確與事實相符，足堪認
    定。
三、按刑法第336條第2項所謂業務，係指吾人於社會上之地位所
    繼續經營之事務而言，其僅偶一從事者，不得謂為業務。依
    民法第574條規定，居間人就其媒介所成立之契約，無為當
    事人給付或受領給付之權。是居間人為當事人受領給付，通
    常不屬於其業務範圍，若偶受當事人之特別委任，受領給付
    ，從而侵占受領之給付物，自不得謂為業務上之侵占（最高
    法院26年滬上字第29號判例要旨參照）。經查，被告於系爭
    土地之買賣契約解除後，與林吟芝另行協議，應退還黃意如
    、倪月芳之30萬元，其中20萬元由林吟芝支付，餘由被告處
    理等情，業具證人林吟芝證述明確（他字卷第60頁），足認
    被告持有該20萬元，係於買賣契約解除後，另受林吟芝委任
    處理退還款項事宜，始收受該20萬元，是被告收受該20萬元
    ，並非屬於其仲介之業務範圍，參諸前揭判例要旨，不得謂
    為業務上之侵占，附此敘明。
四、核被告所為，係犯刑法第335條第1項之侵占罪。爰審酌被告
    侵占應交與被害人黃意如、倪月芳之金錢，造成被害人之損
    害，行為實有不當，惟念其已與告訴人達成和解（被害人倪
    月芳為訴訟代理人），且已先行支付5萬元與告訴人，此有
    和解筆錄在卷可稽，亦於本院坦承犯行，並衡量其素行、犯
    罪之動機、目的、手段等一切情狀，量處如主文所示之刑，
    並諭知易科罰金之折算標準。又本件被告行為後，刑法第41
    條分別於98年1月21日、98年12月30日修正公布，分別於98
    年9月1日、99年1月1日生效施行。其中第41條第1項於98年1
    月21日之修正僅加逗號，未為實質內容修正，98年12月30日
    之修正係為求用語統一，而將原規定之「受6個月以下有期
    徒刑」修正為「受6月以下有期徒刑」，核屬文字修正，均
    無新舊法比較之問題。
五、附條件緩刑之宣告：
  (一)被告前未曾受有期徒刑以上刑之宣告（被告前經本院95年度
    易字第372號刑事判決判處有期徒刑7月，緩刑2年，並於96
    年8月6日判決確定，本案雖係於緩刑期內所犯，惟未於緩刑
    期內受刑之宣告，緩刑現已期滿），有卷附台灣高等法院被
    告全國前案紀錄表可按，其因一時失慮，致罹刑典，今已與
    告訴人達成和解，有和解筆錄在卷足憑，經此起訴審判，當
    知所警惕，信無再犯之虞，本院認所宣告之刑以暫不執行為
    適當，並諭知緩刑4年，以啟自新，且依刑法第93條第1項之
    規定，於緩刑期間付保護管束。
  (二)按緩刑宣告，得斟酌情形，命犯罪行為人向被害人支付相當
    數額之財產或非財產上之損害賠償，且上開條件得為民事強
    制執行名義，刑法第74條第2項第3款及同條第4項亦分別定
    有明文。查被告已與告訴人達成民事和解，已如前述，為督
    促被告能履行前揭和解筆錄所載事項，以維告訴人權益，本
    院斟酌上開各項情狀後，認於被告緩刑期間課予如附表所示
    之負擔，始為適當，乃併予宣告之。又如被告於本案緩刑期
    間，違反上開所定負擔情節重大，足認原宣告之緩刑難收其
    預期效果，而有執行刑罰之必要，依刑法第75條之1第1項第
    4款規定，得撤銷其緩刑之宣告，併予敘明。
據上論斷，應依刑事訴訟法第273條之1第1項、第299條第1項前
段，刑法第335條第1項、第41條第1項前段、第74條第1項第1款
、第2項第3款、第93條第1項，判決如主文。
本案經檢察官張立言到庭執行職務。
中    華    民    國   100    年    6     月    23    日
                  刑事第二庭  法  官  王耀興
以上正本證明與原本無異。
如不服本判決應於收受送達後十日內向本院提出上訴書狀，並應
敘述具體理由；其未敘述上述理由者，應於上訴期間屆滿後二十
日內向本院補提理由書(均須按他造當事人之人數附繕本)「切勿
逕送上級法院」。
                              書記官  林家妮
中    華    民    國   100    年    6     月    23    日
附表：
被告應給付告訴人黃意如新台幣（下同）30萬元，給付方式：
一、被告當庭給付告訴人5萬元，經原告點交無誤。
二、餘25萬元，自民國100年7月起，於每月6日給付6千元，至全
    部清償為止，如有一期未給付，視為全部到期。
附錄本案論罪科刑法條：
刑法第335 條
意圖為自己或第三人不法之所有，而侵占自己持有他人之物者，
處五年以下有期徒刑、拘役或科或併科一千元以下罰金。
前項之未遂犯罰之。